臺灣臺中地方法院刑事判決　　　　　　　　　　　　八十九年度訴字第一七一一號
　　公　訴　人　臺灣臺中地方法院檢察署檢察官
　　被　　　告　丁○○
　　選任辯護人　黃錫卿
右列被告因偽造文書案件，經檢察官提起公訴（八十九年度偵字第九七一五號），及
移送併辦（臺灣士林地方法院檢察署八十九年度偵字第七四二九號、臺灣臺北地方法
院檢察署八十九年度偵字第一二一六九號），本院判決如左：
    主  文
丁○○共同連續行使偽造私文書，足以生損害於他人，處有期徒刑壹年。
扣案如附表一所示偽造之信用卡陸張；及於如附表二所示特約商店消費時所偽造之「
林舜德」、「許慶隆」、「徐新寧」、「廖彥鈞」、「許國富」、「吳旻哲」名義簽
帳單特約商店存根聯上偽造之「林舜德」、「許慶隆」、「徐新寧」、「廖彥鈞」、
「許國富」、「吳旻哲」名義簽帳署押共壹拾捌枚，均沒收。
    事  實
一、丁○○與陳家璋（俟到案後另行審理）共同基於行使偽造信用卡、行使偽造私文
    書及詐欺取財之犯意聯絡，先由己○○以每張信用卡新台幣（下同）一萬四千元
    之價格，向綽號「阿宏」購得如附表一所示編號１至６號偽造之信用卡六張，之
    後，由丁○○於如附表一編號１至３號所示偽造之信用卡背面簽名欄上偽簽「林
    舜德」之署押各一枚，另己○○於如附表一編號４至６號所示偽造之信用卡背面
    簽名欄上偽簽「許慶隆」之署押各一枚，表示簽名者於信用卡有效期限內有權使
    用該信用卡之辨識及證明，足以生損害於林舜德、許慶隆及真正持卡人。連續於
    下列時間、地點，持上開偽造之信用卡向特約商店刷卡消費：（一）丁○○與己○○先於民國八十九年三月三日下午四時許，一同前往台中縣沙鹿鎮○○路一七
    八號乙○○○○，向負責人黃麗雲購買諾基亞型號八二一０號之行動電話一支，
    價格二萬零三百元，由丁○○持偽造之花旗銀行卡號000000000000
    0000號信用卡刷卡付費，而以「在信用卡消費簽帳單（一式二聯，第一聯持
    卡人顧客存根聯、第二聯商店存根聯）之顧客欄簽名欄上，偽簽「林舜德」之署
    押一枚，用以表示係林舜德持上開信用卡消費該筆商品交易」之方式，偽造該信
    用卡消費簽帳單之私文書，再持之行使交付予黃麗雲，致黃麗雲陷於錯誤，誤認
    丁○○係上開信用卡之真正持卡人，而將上開行動電話一支交予丁○○，足以生
    損害於真正持卡人、林舜德、乙○○○○及聯合信用卡中心對信用卡交易控管之
    正確性。（二）丁○○與己○○再於八十九年三月四日中午十二時四十分許，一
    同前往台中縣沙鹿鎮○○路三一五之一號之戊○○○，向負責人白明倉購買金手
    鍊及金項鍊各一條，總價為四萬零七百五十元，由丁○○持偽造之花旗銀行卡號
    0000000000000000號信用卡，以同上簽帳方式、偽簽林舜德姓
    名、盜刷二萬六千元購買金手鍊一條；由己○○持偽造之中國國際商業銀行（下
    簡稱中國商銀）卡號0000000000000000號信用卡（該信用卡卡
    號之真正持卡人為陳怡君，實係美國銀行ＶＩＳＡ卡），亦以同上簽帳方式、偽
    簽許慶隆姓名、盜刷一萬四千七百五十元購買金項鍊一條，致白明倉陷於錯誤，
    誤認丁○○、己○○係上開信用卡真正持卡人，而將上開金手鍊及金項鍊各一條
    交予丁○○、己○○，足以生損害於真正持卡人、林舜德、許慶隆、戊○○○及
    聯合信用卡中心對信用卡交易控管之正確性。渠等所詐得財物均經變賣朋分花用
    。嗣於八十九年三月四日下午一時許，為警在台中縣沙鹿鎮○○路與新興路口查
    獲，並於丁○○身上查獲如附表一編號１至３號所示偽造之信用卡三張；於己○○身上查獲如附表二編號４至６號所示偽造之信用卡三張，而查悉上情。
二、丁○○與己○○除上開犯行外，尚共同基於意圖為自己不法所有及行使偽造文書
    之犯意聯絡，於八十九年三月二日至三月四日分別冒「林舜德」、「許慶隆」名
    義，以上開偽造之信用卡向特約商店消費購物，其情形如下：
    （一）丁○○於八十九年三月二日持偽造之花旗銀行卡號0000000000
          000000號信用卡向特約商店刷卡消費三次，金額分別為九十九元、
          三萬五千六百元及五千零四十元；及持偽造之匯豐銀行卡號000000
          0000000000號信用卡向特約商店刷卡消費二次，金額分別為一
          萬九千八百元及二千八百六十元。
    （二）丁○○於八十九年三月三日持偽造之花旗銀行卡號0000000000
          000000號信用卡向特約商店刷卡消費三次，金額分別為二萬七千八
          百元、一千五百八十四元及三千七百四十四元。
    （三）丁○○於八十九年三月四日持偽造之花旗銀行卡號0000000000
          000000號信用卡向特約商店刷卡消費一次，金額一百四十五元。
    （四）己○○於八十九年三月三日持偽造之中國商銀卡號0000000000
          000000號信用卡向特約商店刷卡消費一次，金額四千四百七十元。
    （五）己○○於八十九年三月四日持偽造之花旗銀行卡號0000000000
          000000號信用卡向特約商店刷卡消費一次，金額一千九百二十元。
三、丁○○於八十九年三月四日經臺灣臺中地方法院檢察署檢察官諭知交保候傳後，
    又基於承前之意圖為自己不法所有及行使偽造文書之犯意，以偽造之信用卡為下
    列刷卡消費之詐欺行為，犯行如下：
    １、丁○○與自稱「徐新寧」之成年男子，共同基於意圖為自己不法所有及行使
        偽造文書之犯意聯絡，於八十九年四月十八日下午五時四十分許，在台北市
        士林區○○街一五四號之神腦國際精聚通訊行，向其負責人丙○○購買行動
        電話二支，總價二萬七千八百十元，原欲由丁○○刷卡消費，但因其信用卡
        無法使用，乃改由自稱「徐新寧」者以該姓名，持偽造之00000000
        00000000號信用卡刷卡簽帳。
    ２、丁○○與自稱「廖彥鈞」之成年男子，共同基於意圖為自己不法所有及行使
        偽造文書之犯意聯絡，於八十九年四月十九日下午六時四十分許，再度前往
        神腦國際精聚通訊行，向丙○○購買行動電話二支，總價四萬五千七百元，
        原亦欲由丁○○刷卡消費，但因其信用卡無法使用，始改由自稱「廖彥鈞」
        者以該姓名，持偽造之0000000000000000號信用卡刷卡簽
        帳。嗣於八十九年四月二十九日晚上十時許，並為丙○○於台北市○○區○○路與大東路口發現丁○○等人，而由警帶回訊問。
四、丁○○又基於承前之意圖為自己不法所有及行使偽造文書之犯意，與與其有上開
    犯意聯絡之不詳真實姓名成年男子，於八十九年六月二十二日下午二時許，一同
    前往台北市中山區○○○路○段一二一號一樓柏蒂高爾夫有限公司，向其負責人
    庚○○購買總價十一萬元之高爾夫球具，丁○○二人乃分持偽造之卡號0000
    000000000000號信用卡及卡號0000000000000000
    號信用卡刷卡消費，並分別於上開二張信用卡卡號之簽帳單上偽簽「許國富」、
    「吳旻哲」之姓名，消費金額分別為六萬元及五萬元。
五、丁○○再基於承前之意圖為自己不法所有及行使偽造文書之犯意，與與其有上開
    犯意聯絡自稱「李奉輝」之成年男子，於八十九年六月二十八日下午五時三十分
    許，一同前往台北市松山區○○○路○段二之一號一樓之甲○○○○股份有限公
    司，向其員工蘇青雲購買高爾夫球具（九萬五千元），丁○○持偽造之中國信託
    商業銀行卡號0000000000000000號信用卡及花旗銀行卡號00
    00000000000000號信用卡刷卡消費，然於結帳刷卡時為蘇青雲查
    覺有異，丁○○等二人乃持卡倉皇逃逸。丁○○嗣於台北市松山區○○○路市民
    大道口為警逮獲，並自其身上起出上開偽造之信用卡二張。丁○○等始未能詐欺
    取財得逞。
六、案經台中縣警察局清水分局報請臺灣臺中地方法院檢察署檢察官偵查起訴及台北
    市政府警察局士林分局報請臺灣士林地方法院檢察署移送併辦暨台北市政府警察
    局公山分局報請臺灣臺北地方法院檢察署呈請臺灣高等法院檢察署移轉臺灣臺中
    地方法院檢察署移送併辦。
    理  由
一、右揭事實，除事實欄三及四之行為外，業據被告丁○○於警訊、偵查中及本院審
    理時均坦白承認，核與同案被犯陳家璋（俟到案後另行審理）於警訊及偵審時供
    述之犯罪事實相符，並經證人黃麗雲、白明倉、丙○○、庚○○、蘇青雲等人於
    警訊時證述屬實，且有如附表一所示偽造之信用卡六張扣案足資佐證，及有附表
    示二所示被告丁○○與己○○等人於刷卡消費時所偽簽之簽帳單特約商店存根聯
    十七張扣案（被告丁○○於乙○○○○偽簽之該張簽帳單未據扣案）及財團法人
    聯合信用卡處理中心提供之交易明細單等件足資佐證。被告丁○○雖否認事實欄
    三及四之犯行，然上開犯行，分據被害人丙○○、庚○○指訴歷歷，亦有該部分
    簽帳單之特約商店存根聯影本可按，被告丁○○此辯解，顯係事後卸責之詞，不
    足採信。綜上所述，本件事證明確，被告丁○○犯行可堪認定。
二、按在信用卡背面簽名欄簽名，單純從形式上觀察，即足以表示信用卡之簽名者於
    信用卡有效期限內有權使用該信用卡之辨識及證明，性質上屬刑法第二百十條之
    私文書（八十八年台上字五七三０號判決參照）；又持信用卡交易，基本上於信
    用卡中心不依契約給付持卡人所消費之帳款予特約商店時，持卡人對於特約商店
    仍直接負有給付價金義務，從而持信用卡交易與通常之買賣，並無差異，僅在價
    金給付上由發卡銀行經由信用卡中心代為付帳，而發卡銀行經由信用卡中心給付
    特約商店價金時，則事後之權利關係發生變動，亦即由持卡人對於發卡銀行負擔
    給付價金債務而已，是持卡人與特約商店間之交易，乃係以信任關係為基礎的繼
    續性信用販賣契約，倘持卡人並無支付價金之意思與能力，向特約商店提示信用
    卡消費，係屬對特約商店店員施行詐欺；次按持信用卡交易後，店員交付予持卡
    人簽名之簽帳單係一式三聯或一式二聯，其中第一聯由持卡人簽名後（同時複寫
    第二、三聯），即由特約商店交持卡人收執，係表明持卡人同意依照信用卡使用
    約定，一經使用或訂購物品均應按所示之全部金額，付款予發卡銀行，故持卡人
    於該簽帳單簽名之用意與票據背書大致相同，皆係對所簽之金額表示負責之意，
    具有私文書之性質，其中第二聯、第三聯則由持卡人提出交付予特約商店，特約
    商店將第二聯存查，第三聯則轉交由聯合信用卡中心存查。
三、查本件被告丁○○分別與其有犯意聯絡之同案被告己○○、「徐新寧」、「廖彥
    鈞」、「不詳真實姓名成年男子」、「自稱李奉輝」等人，持偽造之信用卡至特
    約商店刷卡消費，並於簽帳單上偽造他人署押後提出於特約商店，使店員陷於錯
    誤而交付財物，核被告丁○○所為，係犯刑法第二百十六條、第二百十條行使偽
    造私文書罪；刑法第三百三十九條第一項詐欺取財罪；及刑法第三百三十九條第
    三項、第一項之詐欺取財未遂罪（事欄五之部分）。（茲查，我國政府有鑒於台
    灣地區偽造信用卡消費詐財之案件屢見不鮮，為求有效遏止此一歪風之漫延，並
    對於犯罪者施以較高刑度之處罰，迎頭棒嚇並儆效尤，乃增訂刑法第二百零一條
    之一意圖供行使之用，而偽造、變造信用卡、金融卡、儲值卡或其他相類作為簽
    帳、提款、轉帳或支付工具之電磁紀錄物者，處一年以上七年以下有期徒刑，得
    併科三萬元以下罰金。行使前項偽造、變造之信用卡、金融卡、儲值卡或其他相
    類作為簽帳、提款、轉帳或支付工具之電磁紀錄物，或意圖供行使之用，而收受
    或交付於人者，處五年以下有期徒刑，得併科三萬元以下罰金之規定，並於被告
    本件犯行後之九十年六月二十日經總統公布施行，惟查因該新公布之規定將（行
    使）偽造信用卡之犯罪案件，界定歸類為「偽造有價證券」類型，與公布增訂修
    正前，該種犯罪屬於「偽造文書」類型，二者顯有不同，又比較新舊刑罰規定，
    新法較之增訂公布修正前為重，是依刑法第二條第一項但書之規定，應依被告行
    為時即修正增訂公布前規定加以處罰，併此敘明）。被告丁○○分別與己○○（
    就事實欄一、二部分）；「徐新寧」、「廖彥鈞」（就事實欄三部分）；「不詳
    真實姓名成年男子」（就事實欄四部分）；「自稱李光輝」（就事實欄五部分）
    ，就上開犯行，彼此間均有犯意聯絡及行為分擔，俱為共同正犯。又被告丁○○
    偽造署押係偽造私文書之一部，其偽造署押為偽造私文書之行為所吸收，又其偽
    造信用卡、偽造簽帳單之私文書之低度行為，復為行使偽造私文書之高度行為所
    吸收，均不另論罪。再被告多次行使偽造私文書犯行、先後多次詐欺取財及一次
    詐欺取財未遂犯行，時間緊接，犯罪構成要件相同，顯係基於概括犯意為之，應
    分別依連續犯之規定各以一行使偽造私文書罪、一詐欺取財罪論處，並依法加重
    其刑。又被告所犯上開行使偽造私文書及詐欺取財罪二罪，有方法、結果之牽連
    關係，依刑法第五十五條之規定，應從較重之行使偽造私文書罪處斷。公訴人就
    事實欄二至五部分之犯罪事實，雖未據起訴，該該未起訴部分之犯罪事實與已經
    起訴並有罪部分之犯罪事實，有連續犯之裁判上一罪關係，為起訴效力所及，且
    其中事實欄三至五部分犯罪事實並經檢察官移送併案審理，本院自應一併審理，
    併予敘明。爰審酌被告並無前科紀錄，其因一時貪念，購買偽造之信用卡，持至
    商店假冒他人名義刷卡購物，對社會經濟秩序之潛在危害匪淺，其與共犯所詐購
    之財物價值有十餘萬元，及其犯罪所生之危害、犯罪後能坦白承認部分犯行之態
    度等一切情狀，量處如主文所示之刑，以資懲儆。
四、扣案之如附表一所示偽造之信用卡六張，係被告丁○○與共同被告己○○購得所
    有供其犯罪所用之物，均依刑法第三十八條第一項第二款之規定，宣告沒收（至
    該偽造信用卡背面偽造之「林舜德」、「許慶隆」署押共六枚，因係為六張偽造
    信用卡本體之一部，均已不能獨自割裂而分別沒收，自不另為沒收之諭知，併此
    敘明。）；另被告丁○○與上開共犯己○○、「徐新寧」、「廖彥鈞」、「不詳
    真實姓名成年男子」、「自稱李奉輝」等人於如附表二所示特約商店消費時所偽
    造之「林舜德」、「許慶隆」、「徐新寧」、「廖彥鈞」、「許國富」、「吳旻
    哲」名義簽帳單之第二聯特約商店存根聯已交付各特約商店，已非被告等所有，
    然其上偽造之「林舜德」、「許慶隆」、「徐新寧」、「廖彥鈞」、「許國富」
    、「吳旻哲」署押共十八枚，均依刑法第二百十九條宣告沒收。（至於被告丁○○等人於特約商店消費時所偽造之「林舜德」、「許慶隆」、「徐新寧」、「廖
    彥鈞」、「許國富」、「吳旻哲」名義簽帳單持卡人存根聯共十八張（含偽造之
    署押），雖皆屬被告丁○○與上開共犯所有並為其等犯罪所得之物，然因未據扣
    案，為未免日後執行上之困擾，故不依刑法第三十八條第一項第三款宣告沒收，
    亦併此說明。）
據上論斷，應依刑事訴訟法第二百九十九條第一項前段，刑法第二條第一項但書、第
二十八條、第五十六條、第二百十六條、第二百十條、第三百三十九條第一項、第五
十五條、第二百十九條、第三十八條第一項第二款，罰金罰鍰提高標準條例第一條前
段，判決如主文。
本案經檢察官郭瑞祥到庭執行職務。
中      華      民      國    九十一    年      七      月     十八     日
                                        臺灣臺中地方法院刑事第七庭
                                            法  官  曾  佩  琦
右正本證明與原本無異。
如不服本判決，應於送達後十日內向本院提出上訴狀 （須附繕本） ，上訴於台灣高
等法院台中分院。
                                            書記官
中      華      民      國    九十一    年      七      月    二十二    日
附表一：（偽造之信用卡六張）
    名          稱              數  量   信用卡背面偽造之署押
１、花旗銀行信用卡
    卡號：0000000000000000號    一張     「林舜德」簽名一枚
２、花旗銀行信用卡
    卡號：0000000000000000號    一張     「林舜德」簽名一枚
３、匯豐銀行信用卡
    卡號：0000000000000000號    一張     「林舜德」簽名一枚
４、花旗銀行信用卡
    卡號：0000000000000000號    一張     「己○○」簽名一枚
５、中國國際商業銀行信用卡
    卡號：0000000000000000號    一張     「己○○」簽名一枚
６、匯豐銀行信用卡
    卡號：0000000000000000號    一張     「己○○」簽名一枚
附表二：
    時   間  所持偽造信用卡卡號  地      點        消費金額   偽簽姓名
                                                   （新台幣）
１、 89.3.0   0000000000000000   新學友書局        99元       「林舜德」
     18：33
２、 89.3.0   0000000000000000台灣艾康股份有限  35600元    「林舜德」
     19.59                       公司台北民權門市
３、 89.3.0   0000000000000000   台灣艾康股份有限  19800元    「林舜德」
     20.06                       公司台北民權門市
４、 89.3.0   0000000000000000   伸地實業有限公司  5040元     「林舜德」
     21.05                       長安門市
５、 89.3.0   0000000000000000   伸地實業有限公司  2860元     「林舜德」
     21.09                       長安門市
６、 89.3.0   0000000000000000   台中縣沙鹿鎮      20300元    「林舜德」
     16.00                       乙○○○○
７、 89.3.0   0000000000000000   友勝電信          27800元    「林舜德」
     16.32
８、 89.3.0   0000000000000000   廣三崇光百貨公司  1584元     「林舜德」
     21.50
９、 89.3.0   0000000000000000   廣三崇光百貨公司  3744元     「林舜德」
     21.51
１０ 89.3.0   0000000000000000   金同利有限公司    145元      「林舜德」
     12.30
１１ 89.3.0   0000000000000000   台中縣沙鹿鎮      26000元    「林舜德」
     12.41                       戊○○○
１２ 89.3.0   0000000000000000   羅德皮鞋名店      4470元     「許慶隆」
     23.16
１３ 89.3.0   0000000000000000   台中縣沙鹿鎮      14750元    「許慶隆」
     12.39                       戊○○○
１４ 89.3.0   0000000000000000   金同利有限公司    1920元     「許慶隆」
     12.35
１５ 89.4.00  0000000000000000   台北市士林區神腦  27810元    「徐新寧」
     17.44                       國際精聚通訊行
１６ 89.4.00  0000000000000000   台北市士林區神腦  45700元    「廖彥鈞」
     18.42                       國際精聚通訊行
１７ 89.6.00  0000000000000000   台北市中山區柏蒂  60000元    「許國富」
     14.48                       高爾夫有限公司
１８ 89.6.00  0000000000000000   台北市中山區柏蒂  50000元    「吳旻哲」
     14.51                       高爾夫有限公司
附論本案罪科刑法條：
刑法第二百十條：
偽造、變造私文書，足以生損害於公眾或他人者，處五年以下有期徒刑。
刑法第二百二十條第二項：
錄音、錄影或電磁紀錄，藉機器或電腦之處理所顯示之聲音、影像或符號，足以為表
示其用意之證明者，亦同。
刑法第二百十六條：
行使第二百十條至第二百十五條之文書者，依偽造、變造文書或登載不實事項或使登
載不實事項之規定處斷。
刑法第三百三十九條第一項：
意圖為自己或第三人不法之所有，以詐術使人將本人或第三人之物交付者，處五年以
下有期徒刑、拘役或科或併科一千元以下罰金。
